【裁判字號】    90,訴,622
【裁判日期】    900628
【裁判案由】    毒品危害防制條例
【裁判全文】
臺灣板橋地方法院刑事判決                            九十年度訴字第六二二號
    公  訴  人  臺灣板橋地方法院檢察署檢察官
    被      告  丁○○
    指定辯護人  甲○
右列被告因違反毒品危害防制條例案件案件，經檢察官提起公訴（九十年度偵字第二
二八六號），甲○判決如左：
    主      文
丁○○無罪。
    理      由
一、公訴意旨略以：被告丁○○基於販賣第二級毒品安非他命（下簡稱安非他命）之
    概括犯意，自民國八十九年五月間起，迄九十年一月十三日止，在臺北縣蘆洲市
    ○○路一○一巷一二號三樓，以新臺幣（下同）數百元至幾千元不等之價格販賣
    安非他命予乙○○、蕭東賢及林裕棟等人如附表所示；嗣於九十年一月十四日晚
    間，在上址為警查獲，並扣得安非他命七小包、吸食器三組、酒精燈一組、電子
    秤一組等，因認被告丁○○涉犯毒品危害防制條例第四條第二項販賣第二級毒品
    罪嫌云云。
二、按犯罪事實應依證據認定之，無證據不得推定其犯罪事實，刑事訴訟法第一百五
    十四條定有明文，而認定犯罪事實所憑之證據，須適於為被告犯罪事實之證明者
    ，始得採為斷罪資料；被告之自白，雖為證據之一種，但依刑事訴訟法第一百五
    十六條第一項規定，被告之自白，須非出於強暴、脅迫、利誘、詐欺、違法押
    或其他不正之方法，且與事實相符者，始得為證據；又依同條第二項規定，被告
    之自白，不得作為有罪判決之唯一證據，仍應調查其他必要之證據，以察其是否
    與事實相符，其立法目的，乃欲以補強證據擔保自白之真實性，亦即以補強證據
    之存在，藉之限制自白在證據上之價值，防止偏重自白，發生誤判之危險；以被
    告之自白，作為其自己犯罪之證明時，尚有此危險；以之作為其他共犯之罪證時
    ，不特在採證上具有自白虛偽性之同樣危險，且共犯者之自白，難免有嫁禍他人
    而為虛偽供述之虞，則利用共犯者之自白，為其他共犯之罪證時，其證據價值如
    何，按諸自由心證主義之原則，固屬法院自由判斷之範圍，但共同被告不利於己
    之陳述，雖得採為其他共同被告犯罪之證據，惟此項不利之陳述，須無瑕疵可指
    ，且就其他方面調查，又與事實相符者，始得採為其他共同被告犯罪事實之認定
    ；若不為調查，而專憑此項供述，即為其他共同被告犯罪事實之認定，顯與刑事
    訴訟法第一百五十六條第二項之規定有違；因之，現行刑事訴訟法下，被告之自
    白，或共同被告不利於己之陳述，其證明力並非可任由法院依自由心證主義之原
    則，自由判斷，而受相當之限制，帶有證據法定主義之色彩，即尚須另有其他必
    要之補強證據，來補足其自白之證明力，始得採為斷罪資料；犯毒品危害防制條
    例第十條各項之罪，供出毒品來源，因而破獲者，得減輕其刑，該條例第十七條
    定有明文，則施用或販賣毒品之人，如供出毒品之來源因而破獲者，既得邀減輕
    其刑之寬典，為擔保其所為不利於其他共同被告之陳述（即毒品來自其他共同被
    告之陳述）之真實性，尤應有足以令人確信其陳述為真實之補強證據，始能據以
    為論罪之依據，最高法院八十七年度臺上字第二五八○號及八十七年度臺上字第
    二一二三號等判決亦宣示相同意旨，可供參考。
三、訊據被告丁○○堅決否認有何販賣安非他命犯行，辯稱：伊所施用之安非他命，
    均來自男友丙○○提供，為助丙○○脫罪而為不實自白，承認販賣安非他命，嗣
    因辨明利害，不欲再為他人掩飾，乃翻異前供，如實否認曾經販賣安非他命等語
    ；公訴人認被告涉有前開犯嫌，無非以被告於警訊及偵查中均坦承不諱，及證人
    乙○○、蕭東賢及林裕棟等人不利於被告之指證，以及扣得安非他命七小包、吸
    食器三組、酒精燈一組、電子秤一組等物品，為其主要論據。
四、經查：
    （一）被告丁○○於警訊中係謂：「（丙○○）沒有轉賣（安非他命）給我，是
          我自行拿出去販賣的，安非他命是他放置於房內一起共用的。」「（我）
          第一次販賣是今年一月初販賣，售予何人已忘記，最後一次販售予林裕棟
          ，是前幾天的事，實際日期已忘記，以五千元四公克販售。」，而就前揭
          扣案物屬何人所有，其稱：「我不瞭解」（以上見偵查卷第六頁反面及第
          七頁），是被告丁○○於警訊中雖供認自九十年一月初起販賣安非他命多
          次，但能記憶之販賣對象只有林裕棟，供販賣之安非他命來源則為自行取
          自丙○○供用者甚明，然與被告丁○○同時遭查獲而接受警訊調查之何廣
          能、蕭東賢、林裕棟三人，其中乙○○、蕭東賢於警訊中均明確指證所吸
          食之安非他命是向丙○○購買（見偵查卷第九頁及第十三頁），僅有林裕
          棟一人供證曾向被告丁○○購買安非他命，而其供證向丁○○購買安非他
          命之時間，乃自八十九年十月間起至九十年一月十三日止，購買之次數達
          十餘次（見偵查卷第十六頁），不僅與丁○○前開自九十年一月初開始販
          賣安非他命之自白不符，亦與林裕棟自己其後於偵查中所供之向丁○○購
          買安非他命之次數為三次或二次，第一次買二千元，第二次買五千元云云
          （見偵查卷第四十一頁反面）出入甚鉅，要難遽予信實，亦無從據以擔保
          被告丁○○之自白屬實；此外，被告丁○○之自白倘若無訛，則其既能對
          連續販賣安非他命之犯行供認無隱，豈需對扣案物之歸屬為無益之匿飾，
          從而其既謂不瞭解扣案物為何人所有，即難以扣案物作為其自白之佐證，
          況且扣案之安非他命七小包、吸食器三組、酒精燈一組、電子秤一組等物
          品，共同被告丙○○於警訊、偵查及甲○訊問時均供承為其所有（見偵查
          卷第三頁反面、第三十二頁反面及甲○九十年五月十四日訊問筆錄），核
          與共同被告乙○○於警訊及甲○審理時之供證（見偵查卷第八頁反面及本
          院九十年六月四日審判筆錄）悉相符合，應可採信，尤無從執扣案物資為
          認定被告丁○○販賣毒品之論據至明。
    （二）證人蕭東賢於偵查中雖供證稱：「（問，安非他命向誰買的﹖）丁○○。
          」「（問，向他買幾次﹖）三次，最早一次是八十九年十月，最後一次是
          八十九年十二月間，每次都買一千元。」（見偵查卷第四十一頁反面），
          然顯與其於警訊中前後二度指稱向丙○○購買安非他命之供證齟齬（見偵
          查卷第十三頁及第十四頁反面），又共同被告乙○○於警局初訊中猶詳細
          供證：「我所吸食之安非他命是向丙○○購買的，每次以二百元買得一次
          吸食量，在臺北縣蘆洲市○○街一○一巷十二號三樓購買，販賣安非他命
          給我之人，就是警方所帶回之丙○○無誤。」（見偵查卷第九頁），於警
          局複訊時再度確認初訊時之供證正確（見偵查卷第十頁），於警局第三度
          接受調查時復供述：「我共向丙○○購買二次安非他命，第一次在八十九
          年五月十八日，第二次於九十年一月十四日，均在臺北縣蘆洲市○○街一
          ○一巷十二號三樓家中購買，每次以二百元買得一次的吸食量。」（見偵
          查卷第十一頁反面），於偵查中改稱：「（問，安非他命向誰買的﹖）郭
          玉玲。」「（問，買幾次﹖）二次，第一次是八十九年五月份，第二次是
          九十年一月份，都在蘆洲市查獲地點，每次買二百元。」（見偵查卷第四
          十一頁反面至第四十二頁），於甲○訊問時又稱：「（問，有無向丁○○
          買安非他命﹖）之前我不認識她，我是被抓那天才知道她的名字，之前不
          曾碰面，我有二次，每次出二百元給丙○○補貼他們買安非他命的錢，錢
          是給丙○○，我是跟丙○○他們一起買安非他命。」（見甲○九十年五月
          十四日訊問筆錄），足見共同被告乙○○關於購買安非他命之供證前後扞
          格，且於警訊及甲○訊問時均將提供安非他命之對象指向共同被告丙○○
          ，核與丙○○於甲○訊問時所供：「（問，被告乙○○吸食安非他命何來
          ﹖）從我這裡來的。」（見甲○九十年五月十四日訊問筆錄）相符，參以
          證人林裕棟、蕭東賢、共同被告乙○○三人不利於被告丁○○之供證，皆
          有反覆不一之瑕疵可指，而渠等對此瑕疵，胥未做合理解釋或交代，公訴
          人亦未加以詢明或舉證以供調查，益徵證人林裕棟、蕭東賢及共同被告何
          廣能於偵查中向被告丁○○購買安非他命之供證殊屬可議，難以遽予信實
          ，不能率爾資為不利於被告丁○○事實認定之論據。
    （三）另就被告丁○○曾於警、偵訊中自白販賣安非他命之緣由，被告丁○○稱
          ：「（問，為何於偵查中承認販賣安非他命？）我以為到了檢察官那裡還
          是應該要照著警訊筆錄的內容講，所以就承認販賣安非他命。」「（問，
          為何於警訊中承認販賣安非他命？）警訊筆錄記載的是我所述，但我敘述
          的並不實在。」「（問，警訊中有無遭到不當的對待？）沒有。」「（問
          ，既沒有受到不當的對待，為何作不實的陳述？）因為愛情，我是為了幫
          愛人丙○○脫罪，所以才自己擔下來，現在我必須為我自己的孩子著想，
          如果因為這樣的罪名入獄，我就沒有辦法再接近小孩，所以我不想再為林
          勝雄掩飾。」，當庭與被告丁○○對質之共同被告丙○○親聞上開陳述後
          ，則坦言：「（問，對於被告丁○○剛剛所言有何意見？）她所言實在，
          她所吸的安非他命都是來自於我這裡，但她沒有在賣。」（以上均見甲○
          九十年六月四日訊問筆錄），以之對照證人林裕棟、蕭東賢及共同被告何
          廣能前開供證出入之情形，參合扣案可供販賣生財之物資即安非他命七小
          包及計量器具即電子秤皆屬共同被告丙○○所有，已如前述，而此扣案安
          非他命七小包經送鑑驗結果，總毛重四十二點九八公克、總淨重四十點七
          七公克，確屬安非他命無訛，有內政部警政署刑事警察局九十年六月十三
          日刑鑑字第七三二四三號鑑驗通知書存卷可憑，其數量及價值非微，亦顯
          逾單純供丙○○自己施用所需，俱證被告丁○○辯稱於警、偵訊中關於不
          利於己之販賣安非他命自白，係為掩飾男友丙○○涉嫌販賣安非他命所作
          出之虛偽供述，要非虛妄，公訴人捨扣案物品可佐蕭東賢、乙○○不利於
          共同被告丙○○之指證，逕將共同被告丙○○涉嫌販賣第二級毒品罪嫌部
          分處分不起訴（見偵查卷內之不起訴處分書），反依被告丁○○、共同被
          告乙○○及證人蕭東賢與林裕棟等皆非無瑕疵可指之供證，於無其他積極
          證據足資補強、擔保丁○○確有販賣安非他命行為之情況下，以販賣二級
          毒品罪名起訴被告丁○○，與事實即有未合。
五、綜上，公訴人指述被告丁○○販賣安非他命所憑事證，殊非無合理性之懷疑，顯
    未達於通常一般人均不至於有所懷疑，堪予確信其已臻真實之程度，被告丁○○
    所辯，應可採信，揆之首開法條規定及說明，本件核屬不能證明被告犯罪，即應
    諭知無罪之判決，以昭審慎。
據上論結，應依刑事訴訟法第三百零一條第一項，判決如主文。
本案經檢察官李嘉明到庭執行職務。
中      華      民      國     九十     年      六      月    二十八    日
                                      臺灣板橋地方法院刑事第六庭
                                          法  官  蔡  新  毅
右正本證明與原本無異。
如不服本判決，應於判決送達後十日內，向甲○提出上訴狀。
                                          書記官  謝  麗  秋
中      華      民      國     九十     年      六      月    二十八    日
※附表※
┌──┬────┬─────────┬──────────┬───────
│編號│買 受 人│時              間│地                點│價          格
│    │        │                  │                    │
├──┼────┼─────────┼──────────┼───────
│一  │林裕棟  │九十年一月十二日  │臺北縣蘆洲市○○路一│二千元
│    │        │九十年一月十三日  │０一巷一二號三樓    │五千元
├──┼────┼─────────┼──────────┼───────
│二  │蕭東賢  │八十九年十月間至同│同右                │每次均為一千元
│    │        │年十二月間共三次  │                    │
├──┼────┼─────────┼──────────┼───────
│三  │乙○○  │八十九年五月間    │同右                │每次均為二百元
│    │        │九十年一月間      │                    │
└──┴────┴─────────┴──────────┴───────


司法院資訊處製作；財團法人民間司法改革基金會備份。
